【裁判字號】    92,易,1630
【裁判日期】    920711
【裁判案由】    詐欺
【裁判全文】
臺灣臺中地方法院刑事判決                        九十二年度易字第一六三Ｏ號
    公  訴  人  臺灣臺中地方法院檢察署檢察官
    被      告  乙○○
右列被告因詐欺案件，經檢察官聲請簡易判決處刑（九十二年度偵字第一三一Ｏ號）
，本院臺中簡易庭認為不宜以簡易判決處刑，移
決如左：
    主  文
乙○○幫助意圖為自己不法之所有，以詐術使人將本人之物交付，處有期徒刑肆月，
如易科罰金，以佰元折算壹日。
    事  實
一、乙○○曾於民國八十六年間因業務侵占案件，經臺灣高等法院臺中分院於八十七
    年三月三十日，以八十六年度上訴字第二八一四號判處有期徒刑六月確定；次於
    八十六年間因詐欺案件，經臺灣高等法院臺中分院於八十七年十一月二十三日，
    以八十七年度上易字第四一Ｏ號判處有期徒刑八月確定；又於八十七年間因傷害
    案件，經臺灣士林地方法院於八十九年九月十日，以八十九年度易緝字第五三號
    判處有期徒刑六月確定，嗣經臺灣士林地方法院於八十九年十二月二十一日，以
    八十九年度聲字第一二九四號，就前開所處三個有期徒刑，定其應執行之刑為有
    期徒刑一年六月確定。乙○○復於八十七年間因偽造文書案件，經本院於八十九
    年七月二十九日，以八十九年度訴字第八九二號判處有期徒刑一年確定；再於八
    十八年間因詐欺案件，經本院於八十九年七月一日，以八十九年度自緝字第一二
    一號判處有期徒刑七月確定，嗣經本院於八十九年八月二十一日，以八十九年度
    聲字第三七五五號，就前開所處二個有期徒刑，定其應執行之刑為有期徒刑一年
    五月確定。乙○○又於八十九年間因恐嚇取財案件，經臺灣高等法院臺中分院於
    九十一年七月二日，以九十年度上訴字第一六一九號判處有期徒刑八月確定。乙
    ○○於八十九年三月三日入監接續執行前開有期徒刑，甫於九十一年七月二日假
    釋出監，刑期至九十二年七月十九日始行屆滿。詎乙○○於假釋期間猶不知悛悔
    警惕，於九十一年十月間某日，經由自由時報分類廣告得知不詳姓名之陳姓成年
    男子、其他二名不詳姓名成年男子及一名不詳姓名成年女子（由檢警機關深入追
    查中）欲租用銀行存摺、提款卡，遂以電話與陳姓成年男子取得連繫，在可預見
    陳姓成年男子刻意蒐集他人銀行存摺、提款卡使用，將可能藉由蒐集之銀行存摺
    、提款卡，遂行其詐欺取財犯罪之目的，而其發生並不違背乙○○本意之情況下
    ，基於幫助陳姓成年男子、其他二名不詳姓名成年男子及一名不詳姓名成年女子
    犯詐欺取財罪之不確定故意，應陳姓成年男子之要求，於九十一年十一月八日，
    至台新銀行北臺中分行（址設臺中市○○路○段五五號）申請開立帳號Ｚ000
    0000000000號存款帳戶，並取得存摺、提款卡。旋於同日在台新銀行
    北臺中分行附近，將前開存摺、提款卡連同印章及密碼交與陳姓成年男子，作為
    陳姓成年男子等人詐欺取財之指定匯款帳戶，並取得陳姓成年男子交付之新臺幣
    （下同）一千五百元作為代價。陳姓成年男子、其他二名不詳姓名成年男子及一
    名不詳姓名成年女子遂共同意圖為自己不法之所有，寄發附有刮刮樂卡之信件，
    佯以收件人刮中彩金，惟需繳納律師見證費用等情，向不特定人詐欺取財。嗣甲
    ○○於九十一年十二月二日，收到前開附有刮刮樂卡之信件，誤認自己業刮中港
    幣十五萬元之彩金，即依該信件所留之電話與陳姓成年男子取得連繫，陳姓成年
    男子及該不詳姓名成年女子於電話中以需要繳納律師見證費用為由，要求甲○○
    匯款一萬五千元至前開帳戶，致甲○○陷於錯誤，誤認先行繳納律師見證費用後
    ，即可取得港幣十五萬元之彩金，而於九十一年十二月四日上午十一時二十三分
    許，在臺北市○○○路○段二一八號國泰銀行自動櫃員機，匯款一萬五千元至前
    開帳戶。嗣因陳姓成年男子續以不同名目要求甲○○繼續匯款，甲○○驚覺受騙
    而報警處理，因而循線查悉上情。
二、案經臺中市警察局第五分局報告臺灣臺中地方法院檢察署檢察官聲請簡易判決處
    刑，本院臺中簡易庭認為不宜以簡易判決處刑，移送本院刑事庭適用通常程序審
    判。
    理  由
一、
（一）被告乙○○於九十一年十月底某日，經由自由時報分類廣告得知陳姓成年男子
      、其他二名不詳姓名成年男子及一名不詳姓名成年女子欲租用銀行存摺、提款
      卡，遂以電話與陳姓成年男子取得連繫，應陳姓成年男子之要求，於九十一年
      十一月八日，至台新銀行北臺中分行申請開立帳號Ｚ00000000000
      00號存款帳戶，並取得存摺、提款卡。旋於同日在台新銀行北臺中分行附近
      ，將前開存摺、提款卡連同印章及密碼交與陳姓成年男子，並取得陳姓成年男
      子交付之一千五百元作為代價等情，迭據被告於警詢、檢察官偵查及本院審理
      時坦承不諱。
（二）甲○○於九十一年十二月二日，收到前開附有刮刮樂卡之信件，誤認自己刮中
      港幣十五萬元之彩金，即依該信件所留之電話與陳姓成年男子取得連繫。陳姓
      成年男子及該不詳姓名成年女子在電話中以需要繳納律師見證費用為由，要求
      甲○○匯款一萬五千元至前開帳戶，致甲○○陷於錯誤，誤認先行繳納前開律
      師見證費用後，即可取得港幣十五萬元之彩金，而於九十一年十二月四日上午
      十一時二十三分許，在臺北市○○○路○段二一八號國泰銀行自動櫃員機，匯
      款一萬五千元至前開帳戶等情，業據甲○○於警詢時陳述明確，有其警詢筆錄
      附卷可稽，並有國泰銀行自動櫃員機交易明細表及帳號Ｚ000000000
      0000號帳戶客戶歷史檔交易明細查詢附卷可稽，堪認甲○○確係遭陳姓成
      年男子等人詐欺取財無訛。
（三）按刑法關於犯罪之故意，係採希望主義，於直接故意，須行為人對於構成犯罪
      之事實，具備明知及有意使其發生之兩個要件；於間接故意，須行為人對於構
      成犯罪之事實，具備預見其發生及其發生不違背行為人本意之兩個要件（最高
      法院二十二年上字第四二二九號判例參照）。銀行存摺及提款卡僅係供使用人
      作為存款、提款、匯款或轉帳之工具，本身並無經濟或交易之價值。且一般人
      在正常情況下，均得自行向銀行申請開立存款帳戶而領取銀行存摺及提款卡使
      用，並無特定身分之限制。苟非意在將該存款帳戶作為犯罪之不法目的或掩飾
      真實身分，實無蒐集他人銀行存摺或提款卡之必要。是被告對其將前開銀行存
      摺、提款卡連同印章及密碼出租與陳姓成年男子等人，渠等將用以作為詐欺取
      財之不法目的使用，顯然預見其發生，且被告將前開銀行存摺、提款卡連同印
      章及密碼交付陳姓成年男子後，迄至九十二年一月三日經警方查獲為止，均不
      曾聞問前開銀行帳戶之使用情形，顯然對陳姓成年男子等人利用前開帳戶作為
      詐欺取財使用結果之發生，亦不違背其本意。
（四）被害人甲○○僅係透過電話與陳姓成年男子及不詳姓名成年女子洽詢領取刮刮
      樂彩金之事宜，並未直接與陳姓成年男子及該不詳姓名成年女子見面，亦未曾
      見過被告本人，故本案並無積極證據證明被告係與陳姓成年男子等人共同基於
      意圖為自己不法所有之犯意聯絡，亦無積極證據證明被告有參與前開詐欺取財
      罪構成要件之行為。被告既僅係以幫助之意思，參與詐欺取財罪構成要件以外
      之行為，自僅成立詐欺取財罪之幫助犯，並非共同正犯。
（五）綜上所述，本案事證明確，被告犯行洵堪認定。
二、按刑法上之幫助犯，係指以幫助之意思，對於正犯資以助力，而未參與實施犯罪
    之行為者而言（最高法院四十九年臺上字第七七號判例參照）。經查，陳姓成年
    男子、其他二名不詳姓名成年男子及一名不詳姓名成年女子，共同意圖為自己不
    法之所有，寄發附有刮刮樂卡之信件，佯稱收件人刮中彩金，惟需繳納律師見證
    費用等情，向不特定人詐欺取財。經甲○○於九十一年十二月二日，收到前開附
    有刮刮樂卡之信件，誤認自己刮中港幣十五萬元之彩金，即依該信件所留之電話
    與陳姓成年男子取得連繫，陳姓成年男子及該不詳姓名成年女子在電話中以需要
    繳納律師見證費用為由，要求甲○○匯款一萬五千元至前開帳戶，致甲○○陷於
    錯誤，誤認先行繳納前開律師見證費用後，即可取得港幣十五萬元之彩金，而於
    九十一年十二月四日上午十一時二十三分許，在臺北市○○○路○段二一八號國
    泰銀行自動櫃員機，匯款一萬五千元至前開帳戶，核陳姓成年男子、二名不詳姓
    名成年男子及不詳姓名成年女子所為，係犯刑法第三百三十九條第一項之詐欺取
    財罪。而被告雖提供其申請之前開銀行帳戶之存摺、提款卡、印章及密碼，供陳
    姓成年男子等人，以該銀行帳戶作為詐欺取財之匯款工具，然僅係以幫助之意思
    ，參與刑法第三百三十九條第一項詐欺取財罪構成要件以外之行為，依刑法第三
    十條第一項規定，核其所為，係犯同法第三百三十九條第一項詐欺取財罪之幫助
    犯，爰依刑法第三十條第二項規定，按正犯之刑減輕之。爰審酌被告已有多次刑
    事前案紀錄，有臺灣高等法院被告全國前案紀錄表及臺灣臺中地方法院檢察署刑
    案資料查註紀錄表附卷可稽，其於假釋期間再犯本案，堪認其品行不佳且無悛悔
    向上之心，並斟酌被告為圖不法利益，將申請之銀行帳戶存摺、提款卡連同密碼
    、印章提供他人作為犯詐欺取財罪之匯款帳戶，助長犯罪之不良風氣，導致犯罪
    偵查之困難，犯罪動機可議，犯罪行為殊屬不當，被告本身並未實際參與詐欺取
    財之犯行，責難性較輕及被告犯後坦承犯行之態度等一切情狀，量處如主文所示
    之刑，並諭知易科罰金之折算標準。
據上論斷，應依刑事訴訟法第四百五十二條、第二百九十九條第一項前段，刑法第三
十條、第三百三十九條第一項、第四十一條第一項前段，罰金罰鍰提高標準條例第一
條前段、第二條，判決如主文。
中      華      民      國    九十二    年      七      月     十一     日
          臺灣臺中地方法院刑事第三庭
                                      法  官  陳  得  利
右正本證明與原本無異。
如不服本判決，應於判決送達後十日內向本院提出上訴狀，上訴於臺灣高等法院臺中
分院（須附繕本）。
                                      書記官
中      華      民      國    九十二    年      七      月     十六     日
附錄本案論罪科刑法條全文：
刑法第三百三十九條
意圖為自己或第三人不法之所有，以詐術使人將本人或第三人之物交付者，處五年以
下有期徒刑、拘役或科或併科一千元以下罰金。
以前項方法得財產上不法之利益或使第三人得之者，亦同。
前二項之未遂犯罰之。


司法院資訊處製作；財團法人民間司法改革基金會備份。
